臺灣宜蘭地方法院刑事判決　　　　　　　　　　　　　　九十年度交易字第六二號
　　公　訴　人　臺灣宜蘭地方法院檢察署檢察官
　　被　　　告　乙○○
右列被告因過失傷害案件，經檢察官提起公訴（八十九年度偵字第三五一三號），本
院判決如左：
    主  文
乙○○無罪。
    理  由
一、公訴意旨略以：被告乙○○於民國八十九年九月三十日晚間，騎乘車牌號碼ＬＥ
    Ｈ—０七八號機車，自其位於宜蘭縣五結鄉○○路清水三巷（下稱肇事路段）十
    一號住處大樓公用地下室駛出，並旋即左轉沿肇事路段往臺二線方向行駛，本應
    注意汽車行駛至交岔路口時，轉彎車應讓直行車先行，且依當時天候情況、夜間
    有照明設備、路面乾燥無缺陷，道路無障礙物，視距良好等並無不能注意之情事
    ，竟疏未注意而未停讓右側車輛先行，致於同日廿一時三十分許，於騎乘前開機
    車斜行橫越肇事路段時，與騎乘車牌號碼ＵＸＬ─０五０號機車，沿該路段由抽
    水站往臺二線方向行駛，亦同未注意車前狀況之被害人丙○○發生撞擊，造成被
    告乙○○受有右上下肢擦傷之傷害（丙○○過失傷害部分另行審結），被害人丙
    ○○則受有頭部外傷併急性硬腦膜下出血，認知功能障礙等傷害。因認被告乙○
    ○涉有刑法第二百八十四條第一項前段過失傷害罪嫌。
二、按犯罪事實應依證據認定之，無證據不得認定其犯罪事實，又不能證明被告犯罪
    者，應諭知無罪之判決，刑事訴訟法第一百五十四條、第三百零一條第一項分別
    定有明文。又按刑事訴訟法上所謂認定犯罪事實之證據，係指足以認定被告確有
    犯罪行為之積極證據而言，如未能發現相當證據或證據不足以證明，自不得以推
    測或擬制之方法，以為裁判之基礎，最高法院二十九年上字第三一０五號及四十
    年臺上字第八六號分別著有判例；又認定不利於被告之事實，須依積極證據，苟
    積極證據不足為不利於被告事實之認定，即應為有利於被告之認定，更不必有何
    有利之證據，最高法院三十年上字第八一六號判例可資參照。
三、公訴意旨認被告乙○○涉犯右開罪嫌，無非係以：(一)被害人丙○○受傷診斷證明
    書、(二)道路交通事故調查報告表暨所附事故現場圖、道路交通事故調查報告表各
    欄項目明細表、現場照片一幀、(三)臺灣省基宜區車輛行車事故鑑定委員會九十年
    三月七日基宜鑑字第九０００四七號鑑定意見書等，為其主要論據。而訊據被告
    乙○○固自警訊至偵審中，均坦承於右揭時地與被害人丙○○發生撞擊之事實，
    惟堅決否認有何過失犯行，辯稱：其騎乘機車自住處大樓公用停車場駛出時，並
    未見被害人丙○○騎乘之機車在肇事路段上，是其並無需停讓被害人機車先行之
    理。又待其轉入肇事路段並已轉正直行後，方遭被害人騎乘之機車自後撞擊，是
    其對本件車禍事故並無過失等語。
四、經查：
  (一)被告所執：其業已轉入肇事路段並已完成左轉動作直行後，方遭被害人騎乘之機
    車自後撞擊等辯詞，經核與：
  1.證人現場目擊證人甲○○於警訊及本院調查中到庭結證稱：車禍發生時其正自住
    宅大樓外出，其行至大樓中庭時，看見肇事路段上有二部機車一前一後行駛，前
    方機車速度不快，後方機車速度較快，以致二部機車距離慢慢拉近，後方機車突
    然撞上前方機車，以致雙方騎士均人車倒地受傷。事後其趨前察看，確定前方機
    車騎士為同大樓住戶乙○○，後方機車騎士雖曾見過但不認識。本件二部機車自
    行駛至撞擊滑倒整段過程均親眼目睹，但其看見二部機車時乙○○應已自大樓停
  車場駛出轉入，因當時乙○○行車方向係直行而非斜行穿越肇事路段（見偵查卷
    第七頁反面、本院九十年十一月六日訊問筆錄）等語，相符一致。
  2.證人及現場處理警員戊○○於卷附道路交通事故調查報告表肇事經過摘要欄位記
    載：ＵＸＬ─輕機由丙○○所騎乘，於上述時地由季水路清水三巷前產業道路往
    臺二線方向直行，並追撞前方同方向由乙○○所騎乘ＬＥＨ─０七八號重機尾部
    後，雙方人車倒地各語，互相吻合。
  3.卷附證人即到場處理警員戊○○事後補呈到院之車禍現場、被告及被害人騎乘之
    機車照片共四幀所示之客觀跡證大致契合。蓋右列四幀照片中，被告騎乘之車牌
    號碼ＬＥＨ─０七八號機車後方雖無明顯撞擊痕跡，但在機車佈滿塵土之後檔泥
    版中段則有一塊狀清楚擦痕，顯見該擦痕係新生之擦痕而非舊有之擦痕甚明。再
    互核被害人騎乘之機車車頭部分雖亦均無明顯撞擊痕跡，然其車頭尖端之高度、
    位置及形狀，洵與被告騎乘機車後檔泥版新生擦痕吻合一致。
  4.綜據前述各項卷附文件及客觀跡證，本件被告乙○○騎乘之機車係遭被害人騎乘
    機車之車頭尖端部位自後撞擊後檔泥版，導致雙方重心不穩而倒地。且被害人丙
    ○○追撞被告乙○○時，被告騎乘之機車應已完成左轉動作而屬直行之狀態，並
    非仍在機車斜行穿越肇事路段時遭被害人追撞之事實，應堪認定。
  (二)本件車禍事故經送臺灣省基宜區車輛行車事故鑑定委員會鑑定後所研提之分析意
    見係稱：被告乙○○駕駛重機車由住宅大樓公用地下室出來後左轉，該車之行徑
    應是斜行漸靠右行駛較為可能，亦即被告機車由住宅大樓公用地下室駛出後，茲
    未停讓右側被害人騎乘之機車先行而斜行橫越道路，致與被害人機車撞及，有違
    交通安全規則第一百零二條第一項第六款前段規定等語，本件茲總據審酌前揭證
    據資料後，認該分析意見所指被告係於斜行橫越肇事路段時與被害人丙○○騎乘
    之機車發生撞擊，尚有未洽，爰不予採酌。是既被告乙○○係直行於肇事路段上
    遭被害人丙○○騎乘機車自後追撞，而非斜行橫越肇事路段時雙方發生碰撞，則
    見被告所執：其自大樓公用地下室駛出時，尚未見被害人騎乘機車在肇事路段上
    之辯解，即屬可採，即被告於斜行橫越肇事路段時，雖屬轉彎車輛，但實無庸先
    行停讓，由被害人先行之理。
  (三)被害人丙○○於本件車禍事故受有右側硬腦膜下血腫之傷害，經開顱手術後，目
    前仍有語言溝通障礙、咬字不清楚、左側偏癱無法行走等情，此見卷附財團法人
    羅許基金會羅東博愛醫院九十年五月三十日（九十）羅博醫字第０五０一四九號
    函及檢附病歷、行政院國軍退除役官兵輔導委員會臺北榮民總醫院九十年六月六
    日（九十）北總行字第０五一六０號函及檢附病歷資料即明。又被害人目前仍無
    法言語一節，亦經代行告訴人即被害人之母丁○○及告訴代理人李秋銘律師到庭
    陳述屬實，是本件爰未傳喚被害人丙○○到庭陳述案發經過，附此敘明。
  (四)總上各情，本件依卷附各項證據資料及客觀跡證顯示，均係被告乙○○騎乘機車
    完成左轉動作直行於肇事路段時，遭被害人丙○○騎乘機車自後追撞，而非未停
    讓右方被害人騎乘之機車先行，猶逕自強行左轉，以致於斜行橫越肇事路段時與
    被害人騎乘之機車發生碰撞。職是之故，公訴意旨所指被告疏未注意以致肇事，
    認其涉犯刑法第二百八十四條第一項前段過失傷害罪嫌，尚難率而認定。此外，
    本院復查並無其他直接證據可資證明，抑或有何間接證據可予補強被告有如公訴
    意旨指陳之犯罪事實，揆諸首揭判例意旨，因被告犯罪嫌疑猶有未足，不能證明
    其犯罪，爰依法為其無罪判決之諭知。
據上論斷，應依刑事訴訟法第三百零一條第一項判決如主文。
本案經檢察官賴慶祥到庭執行職務
中      華      民      國      九十一      年    二    月    二十一    日
                                  臺灣宜蘭地方法院刑事第二庭
                                          法  官  陳  嘉  年
右正本證明與原本無異。
如不服本判決，應於判決送達後十日內，向本院提出上訴狀。（應附繕本）
                                          書記官  詹  玉  惠
中      華      民      國      九十一      年    二    月    二十五    日
